【裁判字號】    88,訴,1891
【裁判日期】    890425
【裁判案由】    偽造文書
【裁判全文】
台灣台中地方法院刑事判決                        八十八年度訴字第一八九一號
    公  訴  人  臺灣台中地方法院檢察署檢察官
    被      告  丁○○
右列被告因偽造文書等案件，經檢察官提起公訴（八十八年度偵字第一九五三三號）
，本院判決如左:
    主    文
丁○○連續行使偽造私文書，足以生損害於他人，處有期徒刑拾月，「乙○○一千四
百元」、「乙○○一千八百元」之標單上偽造之「乙○○」署押各壹枚、「甲○○二
千八百元」、「甲○○二千八百五十元」之標單上偽造之「甲○○」署押各壹枚，均
沒收；又意圖為自己不法之所有，而侵占自己持有他人之物，處有期徒刑月。應執
行有期徒刑拾壹月，緩刑肆年。「乙○○一千四百元」、「乙○○一千八百元」之標
單上偽造之「乙○○」署押各壹枚、「甲○○二千八百元」、「甲○○二千八百五十
元」之標單上偽造之「甲○○」署押各壹枚，均沒收。
    事    實
一、丁○○於民國（下同）八十五年十二月十日，召集每會會金為新台幣（下同）一
    萬元之民間互助會，會期至八十八年一月十日止，會員人數共計二十六人，其中
    丙○○參加一會、乙○○參加二會、甲○○參加二會，採外標制，底標為一千元
    ，於每月十日，在台中市○村路○段八０六號九樓之七住處開標。嗣至八十七年
    初，因其投資股票虧損之緣故，竟基於意圖為自己不法之所有之概括犯意，連續
    自八十七年二月起至同年六月止，在其台中市○村路○段八０六號九樓之七住處
    ，於紙上偽填標會利息及欲競標者會員姓名俗稱「標單」之方式，冒用互助會員
    乙○○（二會，標金分別為一千四百元、一千八百元）、甲○○（二會，標金分
    別為二千八百元、二千八百五十元）二人之名義，參與競標，據以行使，致使乙○○、甲○○、丙○○及其他活會會員陷於錯誤，仍如數按期給付會款，足以生
    損害於乙○○、甲○○二人標會權益及丙○○與其他活會會員會款之給付，嗣於
    八十七年十二月間，丁○○突然停止標會，並遷移他處，行蹤不明，乙○○、甲○○等人始知受騙，合計丁○○共冒標四會，詐得金額約一百零八萬元；丁○○
    復於八十七年六月間，因與乙○○談論及投資股票之事，乙○○乃主動交付十五
    萬元及國民身分證、印章予丁○○，請丁○○代為開戶投資股票，而受乙○○委
    託從事開戶投資股票事宜，嗣丁○○持往證券商營業員張育民辦理開戶事宜，惟
    因資料不齊而無法辦理開戶，詎丁○○竟另基於意圖為自己不法之所有之犯意，
    變易持有為所有，將十五萬元挪用至自己之股票戶頭內，投資買賣自己之股票，
    而未再代乙○○辦理開戶投資買賣股票，嗣經乙○○向證券營業員張育民查詢結
    果，始知悉上情。
二、案經丙○○、乙○○訴請臺灣台中地方法院檢察署檢察官偵查起訴。
    理    由
一、右揭事實，業據被告丁○○於偵查及本院審理時，坦承不諱，核與告訴人乙○○
    、丙○○指訴情節相符，且經證人張育民證述無訛，並有互助會會單一紙在卷可
    稽。事證明確，被告右揭犯行，洵堪認定。
二、(一)按於未載明「標單」二字之紙上書寫欲標會者名字及標金利息，即係用以表示
    競標互助會會款之意思，是該標單即屬刑法第二百二十條第一項之準文書，核被
    告偽造標單以標取會款之行為，係犯刑法第二百十六條、第二百十條、第二百二
    十條第一項之行使偽造準私文書罪。被告於「標單」上偽造乙○○、甲○○之署
    押係偽造準私文書之部分行為，不另論罪。又其詐欺乙○○、甲○○、丙○○暨
    其他活會會員財物行為，係犯刑法第三百三十九條第一項之詐欺取財罪。其偽造
    準私文書後據以行使，其偽造之低度行為，為行使之高度行為所吸收，僅論以行
    使偽造準私文書罪。又其先後多次行使偽造準私文書及詐欺取財之行為，時間緊
    接，手法相同，所犯犯罪構成要件同一，顯均各係基於概括犯意為之，均為連續
    犯，應各以一罪論。被告以一冒標行為，詐取多人之財物，為一行為觸犯數罪名
    ，屬同種想像競合犯，應從一重處斷。又其所犯行使偽造準私文書罪與詐欺取財
    罪間，有方法結果之牽連關係，為牽連犯，應從一重行使偽造準私文書罪處斷。
    (二)又被告受乙○○之委託辦理開戶買賣股票之事宜，竟在辦理開戶而資料不齊後
    ，未將乙○○所交付，而為其持有之十五萬元，變易持有為所有，將十五萬元挪
    用至自己之股票戶頭內，投資買賣自己之股票，核係犯刑法第三百三十五條第一
    項之侵占罪，公訴意旨認應依刑法第三百三十九條第一項詐欺取財罪處斷，然查
    ，本件乙○○所交付之十五萬元，係乙○○主動請被告幫忙辦理辦理開戶投資買
    賣股票，而被告亦確有將乙○○所交付之十五萬元及國民身分證、印章持往請證
    券營業員張育民辦理開戶，僅因資料不齊而未辦成，嗣被告乃將十五萬元予以挪
    用之情，業據乙○○於偵查及本院審理時為一致之指訴，且經證人張育民到庭證
    述無訛，是被告之行為該當刑法第三百三十五條第一項之侵占罪，而與詐欺取財
    罪尚屬有間，是公訴人所認尚有未洽，惟起訴事實相同，爰依法變更起訴法條，
    併予敘明。(三)被告所犯上開行使偽造準私文書罪、侵占罪二罪之間，犯意各別，
    行為互殊，應予分論併罰。(四)爰審酌被告因投資股票買賣，造成虧損，竟貪圖不
    法利益，將所召集民間互助會，以冒標之方式詐取他人財物，影響經濟秩序其鉅
    ，並將他人所委託辦理交付之金錢予以侵占，用於買賣股票，造成他人財產損害
    ，惟念犯後尚能坦承犯行，態度良好，且與告訴人中之乙○○、丙○○達成和解
    ，願意清償所欠款項（其中部分業已清償），有和解書一紙附卷可稽，並其無犯
    罪前科素行良好等一切情狀，分別量處如主文所示之刑，並定其應執行刑，以資
    懲儆。查被告未曾受有期徒刑以上刑之宣告，此有臺灣台中地方法院檢察署刑案
    資料查註紀錄表附卷可查，其於事後與告訴人達成和解，足見被告經此刑之宣告
    後，應知警惕而無再犯之虞，本院因認暫不執行其刑為當，予以宣告緩刑四年，
    以啟自新。(五)至於被告在「乙○○一千四百元」、「乙○○一千八百元」、「甲○○二千八百元」、「甲○○二千八百五十元」之標單上「乙○○」、「甲○○
    」各二枚之簽名，係偽造之署押，該標單雖未扣案，惟無證據證明業已滅失，仍
    應依刑法第二百十九條之規定，予以宣告沒收。
據上論斷，應依刑事訴訟法第二百九十九條第一項前段、第三百條，刑法第五十六條
、第二百十六條、第二百十條、第二百二十條第一項、第三百三十九條第一項、第三
百三十五條第一項、第五十五條、第五十一條第五款、第七十四條第一款、第二百十
九條，罰金罰鍰提高標準條例第一條前段，判決如主文。
中      華      民      國    八十九    年      四      月    二十五    日
                                  臺灣台中地方法院刑事第四庭
                                      法  官   顏 世 傑
右正本證明與原本無異。
如不服本判決，應於判決送達後十日內，向本院提出上訴狀。
                                      書記官
中      華      民      國    八十九    年      四      月    二十五    日
附錄本案論罪科刑法條：
刑法第二百十六條：
  行使第二百十條至第二百十五條之文書者，依偽造、變造文書或登載不實事項或使
  登載不實事項之規定處斷。
刑法第二百十條：
  偽造、變造私文書，足以生損害於公眾或他人者，處五年以下有期徒刑。
刑法第二百二十條第一項：
  在紙上或物品上之文字、符號，依習慣或特約，足以為表示其用意之證明者，關於
  本章之罪，以文書論。
刑法第三百三十九條第一項：
  意圖為自己或第三人不法之所有，以詐術使人將本人或第三人之物交付者，處五年
  以下有期徒刑、拘役或科或併科一千元以下罰金。
刑法第三百三十五條第一項：
  意圖為自己或第三人不法之所有，而侵占自己持有他人之物者，處五年以下有期徒
  刑、拘役或科或併科一千元以下罰金。


司法院資訊處製作；財團法人民間司法改革基金會備份。
